臺灣基隆地方法院刑事判決
111年度易字第182號
公  訴  人  臺灣基隆地方檢察署檢察官
被      告  鍾聰明


上列被告因過失傷害案件，經檢察官提起公訴（110年度偵字第8
455號），本院判決如下：
    主  文
鍾聰明因過失傷害人之身體，處拘役50日，如易科罰金，以新台
幣1000元折算1日。
    事  實
一、鍾聰明承攬新北市○○區○○路00號鐵皮遮雨棚及牆面防水工程
    ，而於民國110年5月5日僱用建築散工游健成、黃詠翔等人
    到場施作，且有指揮、監督現場勞工及施作內容之權限。其
    本應注意勞工從事屋頂作業時，須於屋架上設置適當強度且
    寬度在30公分以上之踏板，並於屋頂下方可能墜落範圍裝設
    安全網等防墜措施，且使勞工從事易踏穿材料構築屋頂作業
    時，應指定屋頂作業主管在場監督作業，而依當時情形，客
    觀上無不能注意之情事，竟疏未注意及此，未指派屋頂作業
    主管在場督導，亦未在屋架上設置適當強度且寬度30公分以
    上之踏板，並於屋頂下方裝設防墜措施；適游健成於同日14
    時40分許，在上址屋頂施作鍾聰明指派之工程作業時，失足
    墜落地面，因而受有骨盆骨折、左側多處肋骨骨折、左側股
    骨骨折、左側髖臼骨折、左手遠端橈尺骨開放性骨折之傷害
    。
二、案經游健成訴由新北市政府警察局瑞芳分局報告臺灣基隆地
    方檢察署檢察官偵查起訴。
    理  由
壹、證據能力：
    按被告以外之人於審判外之陳述，雖不符刑事訴訟法第159
    條之1至之4等4條規定，而經當事人於審判程序同意作為證
    據，法院審酌該言詞陳述或書面陳述作成時之情況，認為適
    當者，亦得為證據；當事人、代理人或辯護人於法院調查證
    據時，知有刑事訴訟法第159條第1項不得為證據之情形，而
    未於言詞辯論終結前聲明異議者，視為有前項之同意，同法
    第159條之5定有明文。本判決所引下列供述證據，檢察官、
    被告於本院審理中，於言詞辯論終結前，均未聲明異議，本
    院審酌相關言詞陳述或書面陳述作成時之情況，並無違法不
    當之情形或證明力明顯過低之瑕疵，依刑事訴訟法第159條
    之5規定，認均有證據能力。至其餘用以認定本案犯罪事實
    之非供述證據，經查無違反法定程序取得之情形，依刑事訴
    訟法第158條之4反面解釋，均具有證據能力。
貳、實體事項：
一、訊據被告鍾聰明矢口否認犯罪，略以：「告訴人施作内容是
    依我指示，當天有李志源、黃獻國、黃詠翔及告訴人，當時
    做完牆面防水工程，李志源、黃獻國、黃詠翔先來下樓，但
    找不到告訴人，後來發現告訴人自己爬上去屋頂。當時我在
    屋内，沒有看到告訴人上去屋頂，我沒有叫告訴人去屋頂上
    ，當時我們是在做遮雨棚旁的牆面防水工程，不需要上去屋
    頂。告訴人如果沒有爬上去屋頂，怎麼會受傷，我不承認過
    失傷害。當天是毛毛雨，已經做好了，告訴人自己又爬上去
    ，告訴人自己去屋頂上工作與我無關。」等語置辯。惟查：
  ㈠上開事實業據告訴人游健成於偵查中指訴綦詳，告訴人游健
    成供稱「(本件告訴意旨？)110年5月5日下午2時，我在新北
    市○○區○○路00號屋頂施作工程，被告未提供安全設備，導致
    我從屋頂跌落受傷。(你於案發當時是否受雇於被告？)是，
    我們一天不管有沒有做完都是固定薪水。（施作工程内容？
    ）換鐵皮屋及牆面防水。（是否須聽從被告指示施作工程？
    ）是，我們都要問被告才能施作。（就施作工程中何時可以
    休息、休息時間多久，是否須依被告指示？抑或可由你自行
    決定？）我們都是固定從中午12時開始休息到下午1時，這
    是被告決定，我們是聽被告做事的。（就施作本次工程，是
    否與被告約定薪資？）一天3000元。（與被告是否有簽定相
    關雇傭契約？）沒有，口頭談的。（案發當時被告是否有提
    供任何安全設備及防護措施？）沒有。（案發當時如何跌落
    ？）當天我在屋頂上跟被告說下雨不要做，但被告說還要做
    。（目前傷勢情形？是否正在復健中？）目前還在復健中，
    醫生說要休息一年才可以再工作。（此份和解書是否為你親
    自簽名？）這個簽名是我姪女幫我簽的。」等語。(詳110偵
    8455卷103-105頁)
  ㈡證人即在場施作的工人黃詠翔於偵查中結證稱「（是否於110
    年5月5日下午2時許，在新北市○○區○○路00號，與告訴人一
    同在場施作工程？）有，當時我們在遮雨棚上做水切工程，
    完成後我們就從遮雨棚下來，但是沒有看到告訴人的身影，
    後來發現一大堆人跑出來，才知道告訴人從屋頂摔下來，告
    訴人不是從我們施作工程的遮雨棚上摔下來。（當時係由何
    人指揮工程之施作？）是由被告指揮。（當時天氣狀況？）
    下毛毛雨。（施作上址遮雨棚防水工程，是否需站在屋頂施
    作？）因為要把鐵板鎖在屋頂上，所以需要站在屋頂上施作
    。施作這個鐵板的工程名稱就是水切，必須要將鐵板鎖在屋
    頂上才算完成工程。（告訴人為何會到屋頂？）我們四個人
    都有上去屋頂，因為水切工程我們一定要到屋頂上處理，被
    告當時在底下沒有上去。（當天被告有無因為下雨，要你們
    不要到屋頂上施作工程？）沒有。（當時被告是否知悉你們
    要到屋頂施作工程？）知道。（被告當時有無提供相關安全
    保護設施？）沒有。」等語。(詳110偵8455卷121-122頁)
  ㈢被告於110年5月28日應新北市政府勞動檢查處一般安全衛生
    檢查會談時接受檢查員邱子胤訪談，被告供陳「(他於110年
    5月5日是在從事什麼作業？怎麼受傷的？）110年5月5日下
    午2點40分左右，我找他到瑞紳產品開發有限公司從事屋頂
    更換作業的事前勘察，他從雨遮爬上瑞紳產品開發有限公司
    鐵皮屋的屋頂，要去查看漏水處，結果鐵皮屋頂因為年久失
    修破裂，他便從屋頂墜落至一樓地面，經瑞紳產品開發有限
    公司的員工發現後叫救護車，將他送往基隆長庚醫院就醫，
    當日即住院治療，經診斷傷勢為骨盆骨骨折，左側肋骨多處
    骨折，左手橈尺骨開放性骨折等，目前仍住院中，預計110
    年6月1日出院。(屋頂距離地面大概多高)應該有五至七公尺
    。(他當時是否有使用安全繩、安全帶、安全帽等，或其他
    防護具？)有使用安全帽，沒有其他防護具。（當時是否有
    於屋頂規劃安全通道及設置踏板，或設置格柵及防墜網？）
    沒有。」等語。(詳110偵8455卷91-92頁)
  ㈣綜合以上告訴人、證人及被告之說詞，已足認被告確實有叫
    告訴人到屋頂上去工作，並非被告事後所稱「被害人自己去
    屋頂上工作與我無關」。被告於審理中亦供稱如果不做一天
    要損失18000元，加上飯錢要20000元，益徵告訴人與證人黃
    詠翔所供稱有向被告反應下雨天不要做了，被告仍要其等施
    作確為實情。
  ㈤被告於110年5月5日僱用告訴人進行上開鐵皮遮雨棚及牆面防
    水工程，未指派屋頂作業主管在場督導，亦未在屋架上設置
    適當強度且寬度30公分以上之踏板，並於屋頂下方裝設防墜
    措施之事實，有新北市政府勞動檢查處111年1月11日新北檢
    製字第1114730691號函所附之新北市政府勞動檢查處工作場
    所發生重傷職業災害檢查報告表、檢查結果通知書、一般安
    全衛生檢查會談紀錄、現場照片各1份附卷可稽。而告訴人
    於110年5月5日至醫院急診治療，經診斷受有骨盆骨折、左
    側多處肋骨骨折、左側股骨骨折、左側髖臼骨折、左手遠端
    橈尺骨開放性骨折之傷害，亦有長庚醫療財團法人基隆長庚
    紀念醫院110年7月9日診字第0000000000000號診斷證明書1
    紙在卷可參。
  ㈥按「雇主使勞工於屋頂從事作業時，應指派專人督導，並依
    下列規定辦理：三、於易踏穿材料構築之屋頂作業時，應先
    規劃安全通道，於屋架上設置適當強度，且寬度在三十公分
    以上之踏板，並於下方適當範圍裝設堅固格柵或安全網等防
    墜設施。」「於前項第三款之易踏穿材料構築屋頂作業時，
    雇主應指派屋頂作業主管於現場辦理下列事項：一、決定作
    業方法，指揮勞工作業。二、實施檢點，檢查材料、工具、
    器具等，並汰換其不良品。三、監督勞工確實使用個人防護
    具。四、確認安全衛生設備及措施之有效狀況。五、前二款
    未確認前，應管制勞工或其他人員不得進入作業。六、其他
    為維持作業勞工安全衛生所必要之設備及措施。」營造安全
    衛生設施標準第18條第1項第3款前段、第2項分別定有明文
    。被告為勞工即告訴人之雇主，自應注意遵守上開規定，以
    維勞工生命、身體安全，且依當時情形並無不能注意情事，
    竟疏未注意，未指派屋頂作業主管在場督導，亦未在屋架上
    設置適當強度且寬度30公分以上之踏板，並於屋頂下方裝設
    防墜措施，導致勞工即告訴人墜落受傷，被告顯有過失。被
    告之過失行為與告訴人受傷間具有相當因果關係。
  ㈦被告事後所辯，要屬卸責之詞，不足採信。本案事證明確，
    被告犯行洵堪認定，自應依法論科。
二、核被告所為，係犯刑法第284條前段之過失傷害罪。爰審酌
    被告係因過失犯罪，惡性非重，但造成告訴人受傷不輕，被
    告雖與告訴人有達成初步和解，但尚無法彌補告訴人實際受
    到的損害，參酌被告過失犯罪所生之危害程度、犯罪後之態
    度及智識程度國小肄業，職業工，經濟狀況勉強等一切情狀
    ，爰量處如主文所示之刑，並諭知易科罰金之折算標準，以
    示懲儆。
據上論斷，應依刑事訴訟法第299條第1項前段，判決如主文。
本案經檢察官陳筱蓉提起公訴，檢察官高永棟到庭執行職務。
中　　華　　民　　國　　111 　年　　5 　　月　　23　　日
　　　　　　　　　刑事第二庭法  官  王福康
以上正本證明與原本無異。
如不服本判決應於收受送達後20日內向本院提出上訴書狀，並應
敘述具體理由；其未敘述上訴理由者，應於上訴期間屆滿後20日
內向本院補提理由書(均須按他造當事人之人數附繕本)「切勿逕
送上級法院」。
中　　華　　民　　國　　111 　年　　5 　　月　　24　　日
                            書記官  彭淑芳
【附錄論罪法條】
刑法第284條：
因過失傷害人者，處一年以下有期徒刑、拘役或十萬元以下罰金
；致重傷者，處三年以下有期徒刑、拘役或三十萬元以下罰金。